【裁判字號】    99,上訴,2536
【裁判日期】    990903
【裁判案由】    毒品危害防制條例
【裁判全文】
臺灣高等法院刑事判決                99年度上訴字第2536號
上  訴  人
即  被  告  甲○○
上列上訴人因違反毒品危害防制條例案件，不服臺灣臺北地方法
院99年度訴字第859號，民國99年6月30日第一審判決（起訴案號
：臺灣臺北地方法院檢察署99年度毒偵字第1449號，於原審準備
程序進行中，被告就被訴事實為有罪之陳述，經原審告知簡式審
判程序意旨，並聽取當事人意見後，原審合議裁定改依簡式審判
程序進行），提起上訴，本院判決如下：
    主  文
上訴駁回。
    事  實
一、甲○○因施用第二級毒品案件，經臺灣臺北地方法院檢察署
    （下稱臺北地檢署）檢察官聲請臺灣臺北地方法院（下稱臺
    北地院）以88年度毒聲字第565號裁定送勒戒處所觀察勒戒
    後，因有繼續施用毒品傾向，經臺北地院以88年度毒聲字第
    1132號裁定戒治，嗣戒治所認無繼續戒治之必要，經臺北地
    院以88年度毒聲字第2432號裁定停止戒治，於民國88年10月
    16日停止戒治出所，並於89年4月14日保護管束期滿，由臺
    北地檢署檢察官以89年度戒毒偵字第130號為不起訴處分確
    定。復因施用第一級毒品案件，經臺北地院以90年度毒聲字
    第2112號裁定戒治1年，嗣因認無繼續戒治之必要，經臺北
    地院以92年度毒聲字第888號裁定停止戒治，於92年6月10日
    停止戒治，於92年9月27日保護管束期滿，該次施用第一級
    毒品犯行，並經臺北地院以91年度訴緝字第189號判決判處
    有期徒刑10月確定，又因於93年間施用第一級毒品案件，經
    臺北地院以93年度訴字第823號判處有期徒刑1年2月，經本
    院以93年度上訴字第2428號駁回上訴確定，二案接續執行，
    於94年7月8日縮短刑期假釋，至95年1月13日保護管束期滿
    以已執行完畢論。於95年6月間，復因持有第一級毒品罪，
    經臺北地院以95年度簡字第1388號判處有期徒刑3月確定；
    於95年12月間，因施用第一級毒品罪，經臺北地院以95年度
    訴字第1299號判處有期徒刑1年3月確定，經定應執行刑有期
    徒刑1年4月，各減為有期徒刑1月又15日、7月又15日，並定
    應執行刑有期徒刑8月確定，於96年7月21日執行完畢出監。
    再於99年3月間，因施用第一級毒品罪，經臺北地院以99年
    度訴字第124號判處有期徒刑8月，嗣因撤回上訴而確定（尚
    未執行）。詎甲○○不知悔改，基於施用第一級毒品海洛因
    之犯意，於99年3月8日上午6時許，在臺北市萬華區○○○
    路高架橋下之臺北市政府環保局大里分隊處，施用第一級毒
    品海洛因1次，於同日6時10分許，在臺北市萬華區○○○路
    ○段280巷底處，其因另案違反毒品危害防制條例案件為警緝
    獲，經甲○○同意採尿送驗，由警將其所採尿液送臺灣尖端
    先進生技醫藥股份有限公司（下稱尖端生技公司）以酵素免
    疫分析法（EIA）初步檢驗及氣相層析質譜儀法（G C/MS ）
    確認檢驗後均呈鴉片類（嗎啡、可待因）陽性反應，始知此
    情。
二、案經臺北市政府警察局萬華分局報請臺北地檢署檢察官偵查
    起訴。
    理  由
一、被告甲○○對於上揭犯行於原審坦承不諱，惟上訴後辯稱：
    伊非現行犯，因另案通緝，被告並非另有犯罪，本件警方採
    尿檢驗是否適法，自有疑慮云云。經查：被告於警詢時自陳
    ：「（今（8）日警方於臺北市萬華區○○○路○段280巷底
    查獲你是毒品危害防制條例通緝犯，並坦承曾經有吸食毒品
    前例，為了證明你的清白，你是否同意勘採驗尿，自願勘察
    採尿同意書是否為你自願所簽名捺印？）我願意勘採同意驗
    尿，且同意書是我本人所簽。（警詢中所採集的兩瓶尿液是
    否為你本人親自尿取封罐簽名捺印？是我自己親自尿取封慣
    簽名捺印」（見偵查卷第3至4頁）。而被告因違反毒品危害
    防制條例而遭通緝，經警方詢問後同意勘採驗尿，且被告於
    警詢時對此未有所爭執，且於尿液採驗同意書上簽名捺印，
    此有勘察採證同意書卷可稽（見偵查卷第7頁），堪認本件
    警方帶被告前往分局至進行採集尿液之過程，均未以強制力
    之手段施加於被告，被告亦未有任何抗拒之表示；此外，亦
    查無上揭過程有何違法之情形，難認警方採尿過程有何違法
    之處。再被告於原審準備程序、審理時均稱：「我承認檢察
    官所起訴之犯罪事實。我是3月8日凌晨6點左右在我工作的
    地點臺北市萬華區○○○○里○○○○○路高架橋下施用毒
    品的。」（見原審卷第頁65頁反面、第69頁），又被告為警
    查獲時採其尿液送驗，結果呈鴉片類陽性反應，有尖端生技
    公司99年3月19日濫用藥物檢驗報告、臺北市政府警察局偵
    辦毒品案件尿液檢體委驗單各1紙在卷可憑查海洛因經注射
    或吸入人體後，約80%於24小時內自尿中排出，一般而言，
    尿液中能否驗出嗎啡陽性反應與其投與量、投與途徑、採尿
    時間、個人體質及檢測方法之靈敏度有關，曾有文獻報導注
    射6毫克之海洛因鹽酸鹽，其代謝物嗎啡之平均可檢出時限
    約為26小時，此經行政院衛生署藥物食品檢驗局分別以81年
    9月8日（81）藥檢壹字第8114885號函述綦詳，此亦為法院
    依職權辦理同類案件時所知事項，故被告上開尿液檢驗結果
    ，足以確認其確有施用第一級毒品海洛因之犯行無誤；綜上
    ，被告之自白與事實相符，洵堪認定，被告上開事後所辯，
    顯無足採。又被告有事實欄所載施用毒品之前案紀錄，有被
    告前案紀錄表、臺北地檢署89年度戒毒偵字第130號不起訴
    處分書、臺北地院88年度毒聲字第565號、88年度毒聲字第1
    132號、88年度毒聲字第2432號、90年度毒聲字第2112號、
    92年度毒聲字第888號等刑事裁定、91年度訴緝字第189號、
    93年度訴字第823號、本院93年度上訴字第2428號、臺北地
    院95年度訴字第1299號、99年度訴字第124號等刑事判決在
    卷可稽，是被告於99年3月8日上午6時許施用第一級毒品海
    洛因，為在觀察、勒戒、強制戒治執行完畢釋放後5年內，
    再犯毒品危害防制條例第10條第1項之罪，是本件罪證明確
    ，被告前揭犯行，堪予認定。
二、查海洛因屬毒品危害防制條例第2條第2項第1款所稱之第一
    級毒品，核被告所為，係犯毒品危害防制條例第10條第1項
    之施用第一級毒品罪，其持有第一級毒品海洛因之低度行為
    為施用第一級毒品海洛因之高度行為所吸收，不另論罪。又
    被告有事實欄所載之有期徒刑執行完畢情形，有被告前案紀
    錄表可憑，其於有期徒刑執行完畢後5年內故意再犯本案有
    期徒刑以上之罪，為累犯，應依刑法第47條第1項規定加重
    其刑。
三、原審以被告犯行明確，適用毒品危害防制條例第10條第1項
    ，刑法第11條前段、第47條第1項規定，並審酌被告前經觀
    察勒戒、強制戒治等矯治處遇及刑罰科處執行完畢後，猶為
    本案行為，然考量其所為係戕害自身，並未直接損害他人利
    益，其犯罪之動機、目的、手段、生活狀況、國中肄業之智
    識程度，暨被告之犯罪後坦承犯行，態度尚稱良好等一切情
    狀，認被告甲○○施用第一級毒品，累犯，處有期徒刑9月
    等，經核於法並無違誤，量刑亦屬妥適；被告提起上訴，質
    疑警方之採尿過程違法，惟本件偵查過程並無違法之處，且
    被告犯行堪以認定，已詳如上述，被告另有違反毒品危害防
    制條例犯行，該案之犯罪時間係98年5月26日中午1時10分，
    此有臺北地院99年度訴字第124號刑事判決在卷可參，顯與
    本案犯罪之時間為99年3月8日不同，因此被告上訴意旨認係
    一案二判云云，顯有誤會，被告之上訴，顯無理由，應予駁
    回。
四、被告經合法傳喚，無正當理由不到庭，爰不待其陳述逕行判
    決。
據上論斷，應依刑事訴訟法第368條、第371條，判決如主文。
本案經檢察官黃全祿到庭執行職務。
中    華    民    國    99    年    9     月    3     日
                  刑事第十一庭  審判長法  官  許宗和
                                      法  官  沈君玲
                                      法  官  潘進柳
以上正本證明與原本無異。
如不服本判決，應於收受送達後10日內向本院提出上訴書狀，其
未敘述上訴之理由者並得於提起上訴後10日內向本院補提理由書
（均須按他造當事人之人數附繕本）「切勿逕送上級法院」。
                                      書記官  任正人
中    華    民    國    99    年    9     月    3     日
附錄本案論罪科刑法條全文：
毒品危害防制條例第10條
施用第一級毒品者，處6 月以上5 年以下有期徒刑。
施用第二級毒品者，處3 年以下有期徒刑。

司法院資訊處製作；財團法人民間司法改革基金會備份。
